臺灣高雄地方法院刑事判決　　　　　　　100年度易字第923號
公　訴　人　臺灣高雄地方法院檢察署檢察官
被　　　告　林迺博
上列被告因詐欺案件，經檢察官提起公訴（99年度偵字第32897
號），本院判決如下：
    主  文
林迺博幫助犯詐欺取財罪，處有期徒刑參月，如易科罰金，以新
臺幣壹仟元折算壹日。
    事  實
一、林迺博因有借款需求，於民國99年5 月下旬某日，在網路上
    見某自稱「劉先生」之成年男子（真實姓名、年籍不詳）所
    刊登之代辦借款廣告，即撥打廣告上所載之0000000000號行
    動電話與「劉先生」聯絡，而經「劉先生」告知需提供金融
    帳戶，以製作帳戶資金往來資料之方式向銀行申辦借款，詎
    林迺博知悉他人取得第三人金融機構帳戶之存摺、金融卡、
    密碼後，可能用以掩飾渠等不法行徑，避免有偵查犯罪權限
    之執法人員循線查緝，以確保犯罪所得之不法利益，並掩人
    耳目，且其亦可預見一般取得他人金融帳戶使用之行徑，常
    與財產犯罪所需有密切之關聯，惟因其已無法以其他方式向
    他人借款，而期能經由「劉先生」順利辦理借款，竟以縱有
    人持其帳戶作為詐騙之犯罪工具亦不違背其本意之幫助犯意
    ，先於99年5 月25日申請補發其中華郵政股份有限公司（下
    稱中華郵政公司）左營軍港郵局帳號：00000000000000號帳
    戶之金融卡，待於99年6 月17日取得核發之金融卡後，即於
    同日中午，至高雄市○○區○○路與光武路口之統一超商股
    份有限公司光武門市（下稱統一超商光武門市），將其上開
    帳戶之存摺及金融卡，以宅急便寄送之方式，交付與「劉先
    生」使用，並於翌日上午與「劉先生」為電話聯絡時，將上
    開金融卡之密碼告知「劉先生」。嗣取得林迺博上開帳戶存
    摺、金融卡、密碼之人，基於意圖為自己不法所有之犯意，
    先後於：
（一）99年6 月18日下午3 時許，去電向劉美玲謊稱其先前為網
      路購物時，付款方式有誤，需至自動櫃員機操作取消付款
      云云，致劉美玲陷於錯誤，於同日下午5 時46分許，在桃
      園市內之某合作金庫銀行，依指示操作自動櫃員機，因而
      自其帳戶內匯出新臺幣（下同）2 萬9989元至林迺博上開
      郵局帳戶。嗣因劉美玲發覺受騙，乃報警處理，經警循線
      查悉上情。
（二）99年6 月18日下午5 時許，去電向林范淑櫻佯稱其先前為
      電視購物時，因公司作業錯誤致誤認其係分期付款，現欲
      退還款項與其，惟需至自動櫃員機操作以歸還款項云云，
      致林范淑櫻陷於錯誤，於同日下午6 時38分許，在台北市
      峨嵋立體停車場旁之統一超商依指示操作自動櫃員機，因
      而自其帳戶內匯出2 萬9989元至林迺博上開郵局帳戶。嗣
      因林范淑櫻發覺受騙，乃報警處理，經警循線查悉上情。
二、案經高雄市政府警察局三民第二分局移送臺灣高雄地方法院
    檢察署檢察官偵查起訴。
    理  由
壹、對於證據能力之意見
一、按被告以外之人於審判外之言詞或書面陳述，除法律有規定
    者外，不得作為證據，刑事訴訟法第159 條第1 項定有明文
    。又被告以外之人於審判外之陳述，雖不符前4 條之規定，
    而經當事人於審判程序同意作為證據，法院審酌該言詞陳述
    或書面陳述作成時之情況，認為適當者，亦得為證據。當事
    人、代理人或辯護人於法院調查證據時，知有第159 條第1
    項不得為證據之情形，而未於言詞辯論終結前聲明異議者，
    視為有前項之同意，刑事訴訟法第159 條之5 亦定有明文。
    本件被害人劉美玲、林范淑櫻於警詢中之陳述，另案被告陶
    冠廷於警詢及檢察事務官詢問中之陳述，均為被告以外之人
    於審判外之言詞陳述，卷附中華郵政公司高雄郵局函文，則
    係被告以外之人於審判外之書面陳述，而檢察官及被告林迺
    博，就上開言詞及書面陳述，未於本院審理過程中聲明異議
    ，本院並審酌前開言詞及書面陳述作成時之情況均屬正常，
    所取得過程並無瑕疵，且與本案相關之待證事實具有關連性
    ，認適當作為證據，依前開刑事訴訟法第159 條之5 之規定
    ，認上開陳述均具有證據能力。
二、卷附宅急便託運單及其簽收資料、網路廣告網頁資料、自動
    櫃員機交易明細，均係本案發生過程中所產生之資料，係屬
    物證而非供述證據；而卷附帳戶交易明細及行動電話通聯紀
    錄，分別係該帳戶所屬金融機構、該行動電話所屬電信業者
    之電腦系統，就該帳戶所為每筆交易及該行動電話所為每次
    通話之紀錄，亦非屬供述證據。是上開證據均不適用傳聞法
    則，且該等證據與被告本件犯行，均有相當之關聯性，又非
    不法取得，自應具有證據能力。
貳、實體方面
一、訊據被告固不否認有於前揭時、地，以宅急便寄送之方式，
    將其上開郵局帳戶之存摺、金融卡交付與「劉先生」，並於
    翌日在電話中告知「劉先生」其金融卡密碼等事實，然矢口
    否認有何幫助詐欺取財犯行，辯稱：99年5 月間，伊因為想
    做生意及家中剛買房子，亟需4 、50萬元的現金，但因為當
    時沒有工作，無法向銀行借款，又聽到有朋友說可以找人代
    辦借款，所以就上網找相關資訊，結果在網路上見到有人刊
    登代辦借款的廣告，遂依廣告上刊登之0000000000號行動電
    話與對方聯絡，結果對方自稱是「劉先生」，說可以用製作
    帳戶資金往來資料之方式，幫伊向銀行借款，並說此一方式
    需要有存摺、金融卡。一開始伊還沒有決定要請「劉先生」
    代辦，但因為伊郵局帳戶的金融卡是磁卡，無法使用，所以
    問完後沒幾天，伊有先去郵局申請晶片金融卡，嗣伊又再網
    路上觀察了1 、2 個星期，發現「劉先生」的廣告還在，認
    為其不是騙人的，所以又打電話去與「劉先生」聯絡，等晶
    片金融卡申辦出來後，伊就於99年6 月17日中午，依指示以
    宅急便將郵局帳戶的存摺、金融卡寄給「劉先生」，嗣於翌
    日上午，「劉先生」又打電話來問伊金融卡密碼，伊就在電
    話中告知「劉先生」金融卡密碼。過了2 、3 天之後，伊發
    現「劉先生」的廣告不見了，且「劉先生」說要主動與伊聯
    絡，卻沒有打電話給伊，且之後打電話過去，又出現對方不
    接電話的情形，伊遂向友人提及此事，友人說伊可能被騙了
    ，伊因而去高雄郵政總局詢問，結果郵局的人說伊的帳戶已
    成為警示帳戶，要伊去報警，但伊去三民二分局報警時，警
    察說伊帳戶已經有人拿去詐騙了，無法處理，要伊不用報案
    。伊寄送上開郵局帳戶給「劉先生」，是因為急著要借款所
    致，沒有想到有人會因遭詐騙而將錢匯入伊帳戶，伊並沒有
    幫助詐欺之主觀犯意云云。經查：
（一）被害人劉美玲、林范淑櫻於99年6 月18日，因遭他人以前
      揭方式詐騙，致分別將渠等帳戶內之2 萬9989元款項，匯
      入被告上開郵局帳戶內之事實，業據被害人劉美玲（見警
      1 卷第9 、10頁）、林范淑櫻（見警1 卷第12、13頁）於
      警詢中陳述明確，並有被害人劉美玲（見警1 卷第11頁）
      、林范淑櫻（見警1 卷第14頁）為上開匯款時之自動櫃員
      機交易明細，及被告上開郵局帳戶之歷史交易明細（見本
      院2 卷第30頁）在卷可稽，復為被告所不否認（見本院2
      卷第43頁），自堪認定。
（二）本件係因被告在網際網路上見到代辦借款之廣告，而依據
      廣告上所刊登之0000000000號行動電話，與自稱「劉先生
      」之人取得聯絡後，再於99年6 月17日中午，至高雄市○
      ○區○○路與光武路口之統一超商光武門市，將其前開郵
      局帳戶之存摺、金融卡，以宅急便寄送與「劉先生」，並
      於翌日上午在電話中告知「劉先生」其金融卡密碼，以致
      嗣後有人以被告前開郵局帳戶作為詐騙劉美玲、林范淑櫻
      2 人之犯罪工具等事實，業據被告陳明在卷（見警卷第1
      、2 頁），並有宅急便託運單（見警1 卷第3 頁）、0000
      000000號行動電話於99年6 月18日之通聯紀錄（見警1 卷
      第18至22頁）在卷可稽。又98年6 月間，另案被告陶冠廷
      亦因在網路上見到相同之代辦借款廣告，而將其帳戶之存
      摺、金融卡、密碼寄送與自稱「劉先生」之人，嗣其帳戶
      遭作為詐騙之犯罪工具等情，要據另案被告陶冠廷於警詢
      及檢察事務官詢問中陳述明確（見警4 、5 、6 卷第1 至
      3 頁、偵4 卷第7 、8 頁），並有其提出之網路廣告網頁
      資料（見偵4 卷第8 頁背面，其上所載之聯絡電話亦係被
      告所稱之0000000000號行動電話）、宅急便託運單（見偵
      4 卷第9 頁）附卷足按。而以被告所言情節與另案被告陶
      冠廷之陳述內容及所提證據資料互符一致以觀，堪認被告
      此部分所言應與事實相符，堪以採認。
（三）被告交付其郵局帳戶與自稱「劉先生」之人使用之緣由，
      固如上述，惟依被告於本院審理中所述，其知悉目前社會
      現況，詐騙集團會設法取得人頭帳戶作為詐騙工具（見本
      院2 卷第86頁）；且被告於本案偵、審過程中，又再三強
      調其因擔心遭人詐騙，故在網際網路上觀察「劉先生」所
      刊登之廣告相當時間後，方委請「劉先生」代辦借款（見
      偵1 卷第18頁、本院2 卷第42、85頁），足見被告並非輕
      忽大意之人。準此，被告對於將自己郵局帳戶交與全然未
      曾謀面之「劉先生」，將可能使該帳戶遭作為詐騙工具使
      用乙事，當已有所預見之事實，應堪認定。
（四）依據被告歷來之陳述，其均謂自稱「劉先生」之人，係欲
      以在其帳戶製作資金往來資料之方式，使其得順利向銀行
      申辦借款（見警1 卷第1 、2 頁、偵1 卷第18頁、本院1
      卷第39頁、本院2 卷第42、86頁），是被告對於將其郵局
      帳戶交與自稱「劉先生」之人後，該帳戶將會有其全然無
      法掌控之款項出入乙情，自當有所知悉，且被告已預見其
      帳戶可能遭作為詐騙工具使用，業如前述，於此情狀下，
      被告卻仍將其郵局帳戶之存摺、金融卡交付與「劉先生」
      ，並告知「劉先生」金融卡密碼，準此，已難遽謂被告對
      其帳戶內遭被害人匯入受騙款項乙事，全然未存有不違背
      其本意之主觀犯意。再者，依被告於檢察事務官詢問及本
      院準備程序中所辯，其固謂係因「劉先生」自稱在銀行工
      作，且觀察「劉先生」所刊登廣告相當時間，是相信「劉
      先生」確能順利幫其向銀行申辦借款（見偵1 卷第18頁、
      本院1 卷第39頁、本院2 卷第42頁），然依卷附宅急便託
      運單所載內容（見警1 卷第3 頁）及被告於本院準備程序
      中所言（見本院2 卷第42頁），被告於寄送前開郵局帳戶
      之存摺、金融卡與「劉先生」時，尚特意按照「劉先生」
      所囑，向宅急便業者隱匿寄送物品內容，虛偽記載寄送品
      為「資料相片」；且被告寄送其郵局帳戶存摺、金融卡與
      「劉先生」時，並非採取通常之寄送方式，將上開物品寄
      送至「劉先生」之住所或工作地點，而係依「劉先生」之
      指示，將之寄送至宅急便業者位在板橋之營業所，再由「
      劉先生」自行至該營業所領取，此有宅急便託運單及其簽
      收資料在卷可按（見警1 卷第3 、29頁）。是該自稱「劉
      先生」之人，顯有刻意不使人知悉其所收受物品為何，及
      不欲讓人發現其住所、工作地點何在，以避免真實身分曝
      光之情。而以被告自稱謹慎處理本件借款事務之角度以觀
      ，其當得藉由前揭情狀，發覺「劉先生」有相當大之可能
      性在從事非法事務，而非如其所自陳，係單純在銀行工作
      之從業人員。惟被告於此情形下，卻仍將其郵局帳戶提供
      與「劉先生」使用，益徵被告對其帳戶遭作為詐騙工具而
      誘騙被害人匯入款項乙事，要有不違背其本意之情。此外
      ，被告雖稱因其於案發當時需款孔急，故未想到其郵局帳
      戶可能發生被害人因遭詐騙而將款項匯入之事（見本院2
      卷第86頁）。惟被告於99年5 月下旬在網路上見前開代辦
      借款廣告而去電與「劉先生」聯絡後，係於99年5 月25日
      申請補發其郵局帳戶之金融卡，嗣於99年6 月17日取得核
      發之金融卡後，即於同日將之寄送與「劉先生」等事實，
      業據被告於本院準備程序中陳述明確（見本院2 卷第43頁
      ），並有中華郵政公司高雄郵局100 年7 月15日高營字第
      1001801583號函附卷可佐（見本院2 卷第28頁），堪以認
      定。因此，被告從與「劉先生」開始接洽，至將上開郵局
      帳戶交與「劉先生」使用，先後相距約有20日，是被告顯
      有相當之期間，判斷交付上開郵局帳戶與「劉先生」所可
      能肇生之後果，要無其所稱因需款孔急而無暇多加思索之
      情形；又被告對於其郵局帳戶可能遭「劉先生」作為詐騙
      工具乙事，業已有所預見之事實，既如前所析述，再佐以
      被告自陳案發當時借款無門（見本院1 卷第39頁）及被告
      上開郵局帳戶內是時僅有21元之存款（見本院2 卷第30頁
      之交易明細）等情狀，則本件被告於案發當時，當係因已
      無他法可順利借貸取得款項，且其郵局帳戶內又幾無存款
      可為損失，為期能經由「劉先生」順利申辦借款，而本於
      姑且一試之心態，基於縱令「劉先生」純將其郵局帳戶作
      為詐騙工具，或兼以詐騙所得款項製造該帳戶資金往來資
      料，均不違背其本意之主觀犯意，將其上開郵局帳戶交付
      與「劉先生」使用。從而，被告以前詞辯稱其無幫助詐欺
      之主觀犯意云云，要屬事後卸責之詞，無從採認。
（五）綜上，本件事證明確，被告前開犯行，堪以認定。至被告
      聲請本院調取其所使用之0000000000號行動電話於99年6
      月間通聯紀錄，而欲證明其答辯屬實乙節，經本院函請該
      行動電話門號所屬之遠傳電信股份有限公司協助提供前揭
      通聯紀錄結果，該公司函覆稱：因上開期間之通聯紀錄，
      已逾6 個月之保留期限，是無法提供等語（見本院2 卷第
      48頁），是此項證據顯屬不能調查，被告上開所請，尚屬
      無據，併予敘明。
二、按刑法第339 條第1 項之詐欺取財罪，係以施用詐術使人陷
    於錯誤而交付財物為犯罪構成要件，上開不法分子利用被告
    提供之帳戶，作為指示被害人匯款進入而遂行其詐欺犯行之
    工具，被告提供帳戶要非詐欺取財罪之構成要件行為，且被
    告僅將帳戶交與他人後即未再過問，亦無為自己犯罪之意思
    ，其行為僅係對於該犯罪之實行有所助益之協助行為，故核
    被告所為，係犯刑法第30條第1 項、第339 條第1 項詐欺取
    財罪之幫助犯。又被告以一提供帳戶與他人使用之行為，同
    時幫助他人為犯罪事實一（一）、（二）所示之2 起詐欺取
    財犯行，係以一行為觸犯數罪名，為同種想像競合犯，應依
    刑法第55條規定，論以一幫助詐欺取財罪。被告係幫助犯，
    業如前述，爰依刑法第30條第2 項規定，按正犯之刑減輕之
    。爰審酌被告在知悉國內現今詐騙案件盛行之情形下，竟仍
    隨意交付帳戶，而使實行詐欺犯罪者得藉以行騙財物，除造
    成被害人因而受有損失外，並致使國家追訴犯罪困難，容易
    鼓勵犯罪，行為實有可議之處，且於犯後未能坦承犯行，態
    度難認良好，復衡以本件被害人所受詐騙之金額等一切情狀
    ，判處如主文所示之刑，並諭知易科罰金之折算標準，以資
    懲儆。
三、本件同案被告何立偉、馮立興部分，目前尚由本院審理中，
    日後再另行審結，附此敘明。
據上論斷，應依刑事訴訟法第299 條第1 項前段，刑法第339 條
第1 項、第30條、第55條、第41條第1 項前段，刑法施行法第1
條之1 ，判決如主文。
本案經檢察官鄧藤墩到庭執行職務。
中    華    民    國   100    年    8     月    31    日
                  刑事第十七庭  審判長法  官  陳培維
                                      法  官  毛妍懿
                                      法  官  陳君杰
以上正本證明與原本無異。
如不服本判決應於收受送達後10日內向本院提出上訴書狀，並應
敘述具體理由；如未敘述上訴理由者，應於上訴期間屆滿後20日
內向本院補提理由書（均須按他造當事人之人數附繕本）「切勿
逕送上級法院」。
中    華    民    國   100    年    8     月    31    日
                                      書記官  紀龍年
附錄本判決論罪之法條：
刑法第339 條第1 項
意圖為自己或第三人不法之所有，以詐術使人將本人或第三人之
物交付者，處5 年以下有期徒刑、拘役或科或併科1000元以下罰
金。